臺灣桃園地方法院刑事判決　　　　　　 96年度易緝字第105號
公　訴　人　臺灣桃園地方法院檢察署檢察官
被　　　告　甲○○
上列被告因業務侵占案件，經檢察官提起公訴（96年度偵緝字第
12號），被告在本院準備程序中就被訴事實為有罪之陳述，經本
院合議庭裁定改行簡式審判程序後，本院判決如下︰
    主  文
甲○○連續意圖為自己不法之所有，而侵占對於業務上所持有之
物，處有期徒刑柒月，減為有期徒刑參月拾伍日，如易科罰金，
以銀元參佰元即新臺幣玖佰元折算壹日。
    事  實
一、甲○○自民國九十四年七月六日起至同年十一月三十日止，
    在桃園縣桃園市○○路○段九五０巷一０七號「聯米企業股
    份有限公司」（下簡稱聯米公司）擔任業務司機，負責對外
    送貨、收取貨款等工作，為從事上開業務行為之人，嗣因缺
    款花用，竟意圖為自己不法之所有，而基於業務侵占之概括
    犯意，自九十四年十月間某日起至同年十一月間某日止，連
    續在桃園縣境內，將其業務上收取自聯米公司客戶日寶公司
    、振興公司、玉雲公司及和風公司之貨款，未繳回聯米公司
    入帳，即逕自挪供己用，而以此方式，前後共侵占聯米公司
    五萬六千五百四十七元貨款（各次侵占之具體金額，已無從
    查考）。嗣因聯米公司發覺有異，經自行查核帳目後，始發
    覺上情。
二、案經聯米公司訴請桃園縣政府警察局龜山分局移送臺灣桃園
    地方法院檢察署檢察官偵查起訴。
    理  由
一、訊據被告甲○○坦承上揭業務侵占犯行不諱，核與證人即聯
    米公司業務主任劉鴻儒在警詢中指述之情節相符（劉鴻儒之
    警詢筆錄，依刑事訴訟法第一百五十九條第二項規定，得採
    為證據），此外，並有被告簽立之切結書、挪用公款明細各
    一份附卷可稽，足徵被告前開自白屬實，可以採信。本件事
    證明確，被告犯行已堪認定，應依法論科。
二、查被告甲○○行為後，刑法部分條文業於九十四年二月二日
    修正公布，罰金罰鍰提高標準條例亦隨之於九十五年五月十
    七日修正公布，上開二項修正條文並均於九十五年七月一日
    起施行，修正後刑法第二條第一項對新舊法之比較，規定：
    「行為後法律有變更者，適用行為時之法律，但行為後之法
    律有利於行為人者，適用最有利於行為人之法律」，此係規
    範行為人行為後法律變更所生新舊法律比較適用之準據法，
    本身並無比較新舊法之問題。而關於1.刑法第三百三十六條
    第二項業務侵占罪罰金刑之最低度、2.連續犯之處罰等事項
    ，修正刑法已有變更（詳如附件所示），經比較此部分新、
    舊法結果，以修正前之法律規定，對被告較為有利，依修正
    後刑法第二條第一項前段規定，此部分均應適用修正前之法
    律。又本次雖然同時增訂刑法施行法第一條之一，將罰金刑
    之貨幣單位自銀元修正為新臺幣，並將刑法分則各罪之罰金
    數額分別提高為三倍或三十倍，間接影響上開業務侵占罪罰
    金刑之最高度，惟該罪之罰金數額按舊法規定，並適用罰金
    罰鍰提高標準條例第一條前段、現行法規所定貨幣單位折算
    新臺幣條例第二條規定提高其倍數，並換算為新臺幣結果，
    實際上與新法適用修正後刑法施行法第一條之一第一項、第
    二項前段規定提高後之罰金數額，並無不同，故此部分修正
    對被告並無有利不利之情形可供比較，即無比較適用之問題
    ，應直接適用裁判時法，最高法院九十五年度第八次、第二
    十一次刑事庭會議決議意旨可資參照。
三、查被告甲○○受僱於聯米公司擔任業務司機，負責對外送貨
    、收取貨款等工作，應為從事上開業務之人。核被告多次侵
    占聯米公司貨款之所為，係犯行為時刑法第三百三十六條第
    二項之業務侵占罪。被告多次侵占其業務上所收取之貨款，
    時間緊接，所犯構成要件相同罪名，顯係基於概括犯意，而
    反覆為之，為連續犯，應依修正前刑法第五十六條規定以一
    罪論，並加重其刑。爰審酌被告犯罪之動機，無非缺錢花用
    所致，其侵占所得之金額不過五萬六千餘元，金額不高，至
    今尚未與聯米公司和解，及其犯罪手段、犯後態度等一切情
    狀，量處如主文所示之刑，以示懲儆。
四、末按，被告行為後，中華民國九十六年罪犯減刑條例業經立
    法院三讀通過，總統公布，並於九十六年七月十六日起施行
    ，本案被告所犯之業務侵占罪，犯罪時間係在九十六年四月
    二十四日以前，雖係同條例第三條第一項第十五款所列舉不
    予減刑之罪名，惟並未受死刑、無期徒刑或逾有期徒刑一年
    六月以上之宣告，依同條例第二條第一項第三款規定，仍應
    就上開所宣告之刑減刑二分之一，且因該罪係最重本刑為五
    年以下有期徒刑以下刑之罪，被告經減刑後，已減為六月以
    下之有期徒刑，爰依同條例第九條規定，並適用修正前刑法
    第四十一條第一項前段、刪除前罰金罰鍰提高標準條例第二
    條規定，諭知易科罰金之折算標準。
據上論斷，應依刑事訴訟法第二百七十三條之一第一項、第二百
九十九條第一項前段，修正後刑法第二條第一項前段，行為時刑
法第三百三十六條第二項，修正前刑法第五十六條、第四十一條
第一項前段，罰金罰鍰提高標準條例第一條前段，刪除前罰金罰
鍰提高標準條例第二條，刑法施行法第一條之一第一項、第二項
前段，中華民國九十六年罪犯減刑條例第二條第一項第三款、第
七條、第九條，判決如主文。
本案經檢察官林清安到庭執行職務。
中　　華　　民　　國　　96　　年　　9 　　月　　28　　日
                  刑事第八庭    法　官　 陳彥宏
以上正本證明與原本無異
如不服本判決書應於送達後10日內向本院提出上訴狀
                                書記官　  翁其良
中　　華　　民　　國　　96　　年　　9 　　月　　28　　日
論罪法條：刑法第336條第2項
中華民國刑法第336條
（公務公益侵占罪、業務侵占罪）
對於公務上或因公益所持有之物，犯前條第 1 項之罪者，處 1
年以上 7 年以下有期徒刑，得併科 5 千元以下罰金。
對於業務上所持有之物，犯前條第 1 項之罪者，處 6 月以上
5 年以下有期徒刑，得併科 3 千元以下罰金。
前二項之未遂犯罰之。
      附  件
┌──┬───────┬───────┬────────────┐
│相關│修正前條文    │修正後條文    │新舊法比較              │
│法令│              │              │                        │
├──┼───────┼───────┼────────────┤
│本案│刑法第三十三條│刑法第三十三條│1.修正前刑法第三百三十六│
│罰金│：「主刑之種類│：「主刑之種類│  條第二項之業務侵占罪最│
│刑之│如左：一、死刑│如下：一、死刑│  低可處銀元一元之罰金，│
│下限│。二、無期徒刑│。二、無期徒刑│  並應依罰金罰鍰提高標準│
│    │。三、有期徒刑│。三、有期徒刑│  條例第一條前段規定提高│
│    │：二月以上十五│：二月以上十五│  十倍，即最低可處銀元十│
│    │年以下。但遇有│年以下。但遇有│  元之罰金，再依現行法規│
│    │加減時，得減至│加減時，得減至│  所定貨幣單位折算新臺幣│
│    │二月未滿，或加│二月未滿，或加│  條例第二條規定，折算為│
│    │至二十年。四、│至二十年。四、│  新臺幣三十元。        │
│    │拘役：一日以上│拘役：一日以上│2.修正後該罪最低僅得處新│
│    │，二月未滿，但│，六十日未滿。│  臺幣一千元之罰金。    │
│    │遇有加重時，得│但遇有加重時，│3.比較結果，以修正前之法│
│    │加至四個月。五│得加至一百二十│  律，對被告較為有利。  │
│    │、罰金：一元以│日。五、罰金：│                        │
│    │上」          │新臺幣一千元  │                        │
│    │              │以上，以百元  │                        │
│    │              │計算之」      │                        │
├──┼───────┼───────┼────────────┤
│連續│刑法第五十六條│刪除刑法第五十│1.修正前刑法對以概括犯意│
│犯  │：「連續數行為│六條          │  ，連續數次犯同一罪名之│
│    │而犯同一之罪名│              │  犯罪行為，論以連續犯，│
│    │者，以一罪論。│              │  僅以一罪論。          │
│    │但得加重其刑至│              │2.修正後刑法已刪除連續犯│
│    │二分之一」    │              │  之規定，就上開情形，應│
│    │              │              │  按犯罪個數分別論以一罪│
│    │              │              │  ，再依數罪併罰之例，定│
│    │              │              │  其應執行刑。          │
│    │              │              │3.由罪數比較結果，以修正│
│    │              │              │  前刑法對被告較為有利。│
└──┴───────┴───────┴────────────┘
